【裁判字號】    98,訴,272
【裁判日期】    980506
【裁判案由】    偽造文書
【裁判全文】
臺灣板橋地方法院刑事判決               98年度訴字第272號
公  訴  人  臺灣板橋地方法院檢察署檢察官
被      告  乙○○原名高國雄.
上列被告因偽造文書案件，經檢察官提起公訴（96年度偵緝字第
2180號），本院判決如下：
    主    文
乙○○犯行使偽造私文書罪，處有期徒刑陸月，如易科罰金，以
銀元參佰元即新台幣玖佰元折算壹日，減為有期徒刑參月，如易
科罰金，以銀元參佰元即新台幣玖佰元折算壹日，台北國際商業
銀行南港分行票號ＱＦ0000000號支票背面偽造之「甲○○」署名壹枚沒收。
    事    實
一、乙○○意圖為自己不法所有，於民國89年9 月16日以後至同
    月底間某日，在不詳地點，侵占丙○○所有，而於89年9 月
    16日在臺北市○○○路與民生東路口遺失、並經不詳之人填
    載金額新台幣90,000元、發票日89年10月5 日、發票人李怡
    和（蓋用「李怡和」印文）等內容，而完成發票之台北國際
    商業銀行南港分行票號QF0000000 號支票1 張（下稱系爭支
    票，又此部分犯行業經不起訴處分）；此後即基於行使偽造
    私文書之犯意，而於侵占該支票後至9 月底間某日，在不詳
    地點，未經甲○○之同意、授權，擅自於該開支票背面偽簽
    「甲○○」之署名作為背書，並於89年9 月下旬某日，在臺
    北市○○○路附近，將上開完成背書之支票交予不知情之李
    侃如以清償借款而行使，足以生損害於甲○○及票據交易流
    通之正確性。嗣經李侃如提示該支票後，始悉上情。
二、案經臺南市政府警察局第一分局報請臺灣臺南地方法院檢察
    署呈請臺灣高等法院檢察署令轉臺灣板橋地方法院檢察署檢
    察官偵查起訴。
    理    由
一、按被告以外之人於審判外之陳述，雖不符前4 條之規定，而
    經當事人於審判程序同意作為證據，法院審酌該言詞陳述或
    書面陳述作成時之情況，認為適當者，亦得為證據，刑事訴
    訟法第159 條之5 定有明文；其立法理由在於傳聞證據未經
    當事人之反對詰問予以核實，乃排斥其證據能力。惟當事人
    如放棄對原供述人之反對詰問權，於審判程序表示同意該等
    傳聞證據可作為證據，此時，法院除認該傳聞證據欠缺適當
    性外，自可承認其證據能力。查關於下列屬於審判外陳述之
    傳聞證據，公訴人、被告乙○○於審判程序均同意作為證據
    （見本院卷第25、66頁），而證人丙○○警詢、李侃如警詢
    、偵查、甲○○偵查證述部分，經本院審酌上開證人均未表
    示有何不當詢問，足見其筆錄之作成，皆無不當取供之情形
    ；另偵查中之結證，則經本院審酌該陳述之外部附隨環境、
    條件，即當時偵查筆錄製作之原因、過程及其功能等加以觀
    察其信用性，亦無顯不可信之情況；又其餘支票相關證據，
    均係依一般商業習慣所製作，無預見將來作為訴訟上證據，
    是依上開規定，認均得作為本案證據。
二、訊據被告固不否認有在系爭支票背面簽寫「甲○○」署名背
    書後，再交付他人而行使之事實，惟矢口否認有何行使偽造
    私文書犯行，辯稱：系爭支票是甲○○交給我，以支付向我
    購買手錶之貨款，並授權我代替他在票背簽名背書云云。經
    查：上開犯罪事實，業經證人丙○○於警詢證述：我是於89
    年9 月16日，在臺北市○○○路與民生東路口附近跟公司同
    事聚餐結束後，將放有空白系爭支票之皮包放在騎樓機車上
    忘了帶走而遺失的，在員警通知我前，我不知道該票據遭填
    載完成並經李侃如提示，而且我也不認識李侃如、李怡和、
    甲○○3 人等語（見警卷第1 、2 頁），及證人李侃如於警
    詢、偵查中均證稱：系爭支票是被告向我借款用以清償，而
    於89年9 月底，在台北市○○○路附近交給我的，當時支票
    是已經填載完成的，於是我就在89年10月中旬存入帳戶提示
    ，該支票發票人李怡和、背書人甲○○我並不認識，支票上
    李怡和印文、甲○○署名均非我用印、簽寫的等語（見警卷
    第3 至5 頁、偵(二)卷第60、61頁），並有系爭支票之遺失票
    據申報書、票據掛失止付通知書、掛失止付票據提示人資料
    查報表、台北市票據交換所退票理由單、系爭支票正、反面
    影本各1 份在卷可稽（見偵(一)卷第6 至10頁）。被告雖辯稱
    係甲○○向伊買錶而授權，被告始代為簽名背書云云，惟已
    與被告前於91年5 月13日偵查中辯稱：甲○○說系爭支票是
    別人給他的，甲○○自己背書後並託其友人陳先生拿給我云
    云（見偵(二)卷第9 頁反面），及與前於91年6 月26日偵查中
    所辯：系爭支票是甲○○朋友陳先生跟我買手錶，而交給我
    的，我看甲○○有背書，所以就收下，並不是甲○○給我的
    云云（見偵(二)卷第27、28頁）均不符，其真實性顯有可疑；
    況證人甲○○於偵查中亦證稱：系爭支票並非我所簽發，其
    中內容、背書均非我所書寫，我也不知道被告所說的陳先生
    有交系爭支票給被告的事，我也沒有將這張支票交給被告，
    我甚至沒看過該支票，也不認識該支票所有人丙○○，而完
    全不知情等語明確（見偵(二)卷第25、28、39、40頁），參以
    被告就所辯與甲○○間之手錶買賣，復無法提供任何資料、
    證據以實其說，是難信其片面又前後不一之辯解為真。從而
    ，本案事證明確，被告本案犯行堪予認定，應依法論科。
三、被告聲請本院傳喚證人甲○○部分，業經本院依法傳、拘無
    著，有本院辦理刑事案件電話記錄查詢表1 份、送達證書5
    份在卷足憑（見本院卷第34、35、49、50、52、63頁）；另
    被告聲請傳喚證人蔡振華，欲證明甲○○有將系爭支票交付
    被告乙節，查本案事證已臻明確，有如前述，且被告自陳證
    人蔡振華之所以會知悉上情，係因為被告之告知，足見蔡振
    華對於上開待證事項並非親自見聞，所言自不足以證明本案
    犯罪事實，而無調查之必要，附此敘明。
四、核被告所為，係犯刑法第216 條、第210 條之行使偽造私文
    書罪。被告於系爭支票背面偽造「甲○○」署名之行為，為
    偽造私文書之部分行為，又偽造私文書之低度行為，為其後
    行使之高度行為所吸收，均不另論罪。爰審酌被告貪圖不法
    利益，於拾得他人支票後，不僅未交還，甚至偽造背書，取
    信債權人李侃如，以清償自己之債務，足生損害於真正名義
    人甲○○，及危害票據流通，且犯後猶畏罪否認犯行，毫無
    悔意，惟念偽造背書之支票金額非鉅，及其犯罪手段、素行
    等一切情狀，量處如主文所示之刑。惟被告本案所犯之罪，
    尚未判決確定，因其犯罪時間在96年4 月24日以前，即在中
    華民國96年罪犯減刑條例第2 條第1 項規定之基準日之前，
    又經臺灣板橋地方法院檢察署於92年1 月14 日 發布通緝後
    ，於96年7 月24日自動到案，有該署96年7 月24日點名單、
    撤銷通緝書各1 份在卷可按（見偵(二)卷第70、71頁），是不
    受該條例第5 條規定之限制，而應依該條例第2 條第1 項第
    3 款、第7 條、第9 條之規定，減其宣告刑期2 分之1 ，並
    依附表所示比較新舊法結果，依修正前刑法規定，諭知易科
    罰金之折算標準，資為懲儆。
五、按偽造之印章、印文、署押，不問屬犯人與否，沒收之，刑
    法第219 條定有明文。查被告於系爭支票背面偽簽「甲○○
    」署名1 枚，係屬偽造之署名，依前開規定，應不問屬於犯
    人與否，均宣告沒收之。至於系爭支票關於金額、發票日、
    發票人等內容之記載，雖據該支票所有人丙○○證述內容係
    不實等語明確，然無證據證明與被告本案犯行相關，爰不予
    宣告沒收。
據上論斷，應依刑事訴訟法第299 條第1 項前段，刑法第2 條第
1 項前段、第216 條、第210 條、第219 條，修正前刑法第41條
第1 項前段，中華民國96年罪犯減刑條例第2 條第1 項第3 款、
第7 條、第9 條，刪除前罰金罰鍰提高標準條例第2 條，判決如
主文。
本案經檢察官彭聖斐到庭執行職務。
中    華    民    國    98    年    5     月    6     日
                  刑事第十庭  審判長法  官  彭全曄
                                    法  官  陳正昇
                                    法  官  洪珮婷
以上正本證明與原本無異。
如不服本判決，應於送達後10日內，向本院提出上訴狀。
                                    書記官  陳永訓
中    華    民    國    98    年    5     月    6     日
附表：
┌──────┬─────────────┬─────────────┬───────┬────┐
│相關變更條文│行為時法（下稱舊法）之內容│裁判時法（下稱新法）之內容│比  較  理  由│備    註│
├──────┼─────────────┼─────────────┼───────┼────┤
│【易科罰金折│犯最重本刑為5 年以下有期徒│犯最重本刑為5 年以下有期徒│易科罰金折算標│舊法有利│
│算標準變更】│刑以下之刑之罪，而受6 個月│刑以下之刑之罪，而受6 個月│準由銀元300 元│。      │
│修正前刑法第│以下有期徒刑或拘役之宣告…│以下有期徒刑或拘役之宣告者│即新臺幣900 元│        │
│41條第1 項前│得以（銀元，下同）1 元以上│，得以新臺幣1000元、2000元│，提高為以新臺│        │
│段、修正前罰│3 元以下折算1 日，易科罰金│或3000元折算1 日，易科罰金│幣1000元、2000│        │
│金罰鍰提高標│。依刑法第41條易科罰金…就│。                        │元或3000元折算│        │
│準條例第2 條│其原定數額提高為100 倍折算│                          │1 日。        │        │
│→現行刑法第│1 日；法律所定罰金數額未依│                          │              │        │
│41條第1 項前│本條例提高倍數，或其處罰法│                          │              │        │
│段          │條無罰金刑之規定者，亦同。│                          │              │        │
└──────┴─────────────┴─────────────┴───────┴────┘
附錄本案所犯法條：
中華民國刑法第216條
行使第210 條至第215 條之文書者，依偽造、變造文書或登載不
實事項或使登載不實事項之規定處斷。
中華民國刑法第210條
偽造、變造私文書，足以生損害於公眾或他人者，處5 年以下有
期徒刑。


司法院資訊處製作；財團法人民間司法改革基金會備份。
